【裁判字號】    92,易,1423
【裁判日期】    921111
【裁判案由】    竊盜等
【裁判全文】
臺灣臺北地方法院刑事裁定                        九十二年度易字第一四二三號
    公  訴  人  臺灣臺北地方法院檢察署檢察官
    被      告  甲○○  男  二.
右列被告因竊盜等案件，本院於中華民國九十二年八月二十九日所為之判決之原本及
其正本，茲發現有誤，應裁定更正如左：
    主      文
原判決之原本及其正本理由欄內二第二行以下原記載如附表一，應更正如附表二。
原判決之原本及其正本理由欄內三第六行以下原記載如附表三，應更正如附表四。
原判決之原本及其正本據上論斷欄第一行原記載「刑法第三百二十三條」，應更正為
「刑法第二條第一項但書、（行為時）第三百二十三條」。
    理      由
一、按刑事判決文字，顯係誤寫、誤算或其他類此之顯然錯誤，或其正本與原本不符
    ，而不影響於全案情節與判決之本旨者，參照民事訴訟法第二百三十二條規定，
    原審法院得以裁定更正之，業經司法院大法官會議釋字第四三號解釋在案。
二、本件原判決之原本及其正本理由欄內二第二行以下原記載如附表一所示，理由欄
    內三第六行以下原記載如附表三所示，據上論斷欄第一行原記載「刑法第三百二
    十三條」，均顯係誤寫、誤算或其他類此之顯然錯誤而不影響於全案之情節及判
    決之本旨，爰依上開解釋之意旨，就上揭誤寫及其他類此之顯然錯誤部分，分別
    更正記載為如附表二、附表四所示及「刑法第二條第一項但書、（行為時）第三
    百二十三條」。
三、爰依刑事訴訟法第二百二十條，裁定如主文。
中      華      民      國      九十二      年      十一    月    十一  日
                                        臺灣臺北地方法院刑事第十庭
                                            法  官  黃  紹  紘
如不服本裁定應於送達後五日內向本院提出抗告狀
右正本證明與原本無異。
                                            書記官  劉  新  怡
中      華      民      國      九十二      年      十一    月    十一  日
附表一：
    又電磁紀錄關於竊盜罪章之罪，以動產論，亦為刑法第三百二十三條所明定，是
    電磁紀錄雖為無體物，仍為竊盜罪之客體，合先敘明。次按，竊盜罪中所謂竊取
    ，係指破壞原持有人對於財物之持有支配關係而建立新的持有支配關係。查被告
    甲○○所竊取之電磁紀錄（天堂虛擬道具），恆須利用遊戲伺服器所虛擬空間，
    方能支配使用，無法經由單機複製，且被告係經由「天堂」線上遊戲伺服器，同
    時破壞告訴人所持有「天堂」遊戲虛擬道具之電磁紀錄之支配關係，並進而建立
    自己之持有支配關係，自屬竊盜行為。又被告未經告訴人之同意即擅自輸入告訴
    人之遊戲帳號及密碼登入「天堂」線上遊戲伺服器主機並消耗告訴人以金錢所購
    買之遊戲時數（點數），而獲取免除支付予「天堂」線上遊戲對價之不法利益，
    有為自己不法利益之意圖甚明。核被告所為，係犯刑法第三百二十三條、第三百
    二十條第一項竊盜電磁紀錄罪及第三百三十九條第二項詐欺得利罪。
附表二：
    又電磁紀錄關於竊盜罪章之罪，以動產論，亦為八十六年十月八日修正之刑法第
    三百二十三條所明定，是電磁紀錄雖為無體物，仍為被告行為時（九十一年八月
    三十一日）之竊盜罪之客體。次按，竊盜罪中所謂竊取，係指破壞原持有人對於
    財物之持有支配關係而建立新的持有支配關係。查被告甲○○所竊取之電磁紀錄
    （天堂虛擬道具），恆須利用遊戲伺服器所虛擬空間，方能支配使用，無法經由
    單機複製，且被告係經由「天堂」線上遊戲伺服器，同時破壞告訴人所持有「天
    堂」遊戲虛擬道具之電磁紀錄之支配關係，並進而建立自己之持有支配關係，自
    屬竊盜行為，應成立刑法第三百二十條第一項之竊盜電磁紀錄罪。而前開刑法第
    三百二十三條之規定，業於被告行為後之九十二年六月二十五日修正公布，並於
    同年月二十七日施行，將該條有關「電磁紀錄」之規定予以刪除，並新增改列為
    刑法第三十六章妨害電腦使用罪章中之第三百五十九條，是被告上開行為苟成立
    犯罪，依據現行刑法之規定，已無法依竊盜電磁紀錄罪論處，而應係成立刑法第
    三百五十九條之無故取得他人電磁紀錄罪。再刑法第三百二十條第一項之法定刑
    為「五年以下有期徒刑、拘役或五百元以下罰金」，刑法第三百五十九條之法定
    刑為「五年以下有期徒刑、拘役或科或併科二十萬元以下罰金」，是經比較新、
    舊法之結果，以舊法有利於被告，自應依刑法第二條第一項但書之規定適用舊法
    規定論處被告竊盜電磁紀錄罪責。又被告未經告訴人之同意即擅自輸入告訴人之
    遊戲帳號及密碼登入「天堂」線上遊戲伺服器主機並消耗告訴人以金錢所購買之
    遊戲時數（點數），而獲取免除支付予「天堂」線上遊戲對價之不法利益，有為
    自己不法利益之意圖甚明。核被告所為，係犯行為時刑法第三百二十三條、第三
    百二十條第一項之竊盜電磁紀錄罪及第三百三十九條第二項詐欺得利罪。
附表三：
    查本件公訴人認被告另涉刑法第三百五十二條第二項干擾他人電磁紀錄處理罪，
    依同法第三百五十七條之規定，須告訴乃論。參諸本案情節，該罪名之告訴權人
    應僅限於有權處理電磁紀錄之人即遊戲橘子公司，然該公司並未對被告提出告訴
    ，是告訴乃論之罪既未經告訴，本院本應依法諭知不受理之判決，惟因公訴人認
    此部分與前開論罪科刑部分有牽連犯之裁判上一罪關係，爰不另為不受理判決之
    諭知，附此敘明。
附表四：
    查本件公訴人所認被告另涉刑法第三百五十二條第二項干擾他人電磁紀錄處理罪
    ，業於被告行為後之九十二年六月二十五日刪除，並新增改列為刑法第三十六章
    妨害電腦使用罪章中之第三百六十條之規定，是公訴意旨所指干擾他人電磁紀錄
    處理犯行，於修正後則應適用刑法第三百六十條論處，然修正前刑法第三百五十
    二條第二項之罪，依同條第一項規定，法定刑為「三年以下有期徒刑，拘役或一
    萬元以下罰金。」；修正後刑法第三百六十條之法定刑為「三年以下有期徒刑，
    拘役或科或併科十萬元以下罰金。」，且兩罪均為告訴乃論之罪，經比較新舊法
    結果，以修正前刑法第三百五十二條較有利於行為人，是此部分如成立犯罪，仍
    應適用刑法第三百五十二條第二項處斷。而刑法第三百五十二條第二項之罪，依
    同法第三百五十七條之規定，既須告訴乃論，且參諸本案情節，該罪名之告訴權
    人應僅限於有權處理電磁紀錄之人即遊戲橘子公司，然該公司並未對被告提出告
    訴，告訴人復未對被告提出此部分之告訴，是告訴乃論之罪既未經告訴，本院本
    應依法諭知不受理之判決，惟因公訴人認此部分與前開論罪科刑部分有牽連犯之
    裁判上一罪關係，爰不另為不受理判決之諭知，附此敘明。


司法院資訊處製作；財團法人民間司法改革基金會備份。
